【裁判字號】    99,台上,4859
【裁判日期】    990805
【裁判案由】    偽造文書等罪
【裁判全文】
最高法院刑事判決            九十九年度台上字第四八五九號
上  訴  人  甲○○
選任辯護人  曾國龍律師
上列上訴人因偽造文書等罪案件，不服台灣高等法院中華民國九
十九年五月二十一日第二審判決（九十九年度上訴字第一七四號
，起訴案號：台灣板橋地方法院檢察署九十七年度偵緝字第二一
八、二一九、二二０、二二一、二二二號），提起上訴，本院判
決如下：
    主  文
上訴駁回。
    理  由
按刑事訴訟法第三百七十七條規定，上訴於第三審法院，非以判
決違背法令為理由，不得為之。是提起第三審上訴，應以原判決
違背法令為理由，係屬法定要件。如果上訴理由書狀並未依據卷
內訴訟資料，具體指摘原判決不適用何種法則或如何適用不當，
或所指摘原判決違法情事，顯與法律規定得為第三審上訴理由之
違法情形，不相適合時，均應認其上訴為違背法律上之程式，予
以駁回。本件原判決撤銷第一審關於上訴人甲○○偽造文書（原
判決事實欄一(一)(二)）部分之判決，改判仍論處上訴人行使偽造私
文書罪刑，已敘明所憑之證據及認定之理由；從形式上觀察，並
無判決違背法令之情形存在。查原判決以上訴人之責任為基礎，
審酌刑法第五十七條各款所列事項等一切情狀，就偽造文書部分
量處有期徒刑一年六月，減為有期徒刑九月，理由內已論敘綦詳
。復說明原判決事實欄一(一)(二)部分，上訴人詐得之金額高達新台
幣（下同）八百萬元，自不得量處六月以下有期徒刑，以符公平
原則及比例原則（見原判決第五頁第十五行至第二十一行），屬
原審刑罰裁量職權之適法行使。至原判決認上訴人已清償被害人
許耀錕、方敬華之金額，與實際金額縱稍有出入，仍不影響原判
決所為刑之量定，自不得執此任意指摘，而據為第三審上訴之合
法理由。上訴意旨謂其獨立扶養五歲之幼女及家庭開銷外，仍償
還被害人（包括原判決事實欄二所示被害人）三百餘萬元，原判
決認償還一百餘萬元，與證據所顯示者不符，於法有違云云，砌
詞指摘，難謂符合第三審上訴之法定要件。其關於偽造文書部分
之上訴為違背法律上之程式，應予駁回。再者，原判決關於上訴
人牽連犯之輕罪即刑法第三百三十九條第一項詐欺取財部分，依
刑事訴訟法第三百七十六條第四款規定，本不得上訴於第三審法
院，而重罪即行使偽造私文書部分之上訴，既應從程序上駁回，
則輕罪部分之上訴即無審判不可分原則之適用，無從併予審判，
亦應駁回之。
據上論結，應依刑事訴訟法第三百九十五條前段，判決如主文。
中    華    民    國  九十九  年    八    月    五    日
                      最高法院刑事第十庭
                          審判長法官  花  滿  堂
                                法官  黃  正  興
                                法官  陳  東  誥
                                法官  林  錦  芳
                                法官  洪  昌  宏
本件正本證明與原本無異
                                      書  記  官
中    華    民    國  九十九  年    八    月    九    日
                                                      V

司法院資訊處製作；財團法人民間司法改革基金會備份。
